臺灣高等法院臺中分院刑事裁定　　　　　　　　　　九十一年度交抗字第一九八號
　　抗　告 人
　　即受處分人　甲○○
右抗告人因聲明異議案件，不服臺灣彰化地方法院中華民國九十年一月三十一日所為
裁定（九十一年度交聲字第十六號）提起抗告，本院裁定如左：
    主      文
抗告駁回。
    理      由
一、原裁定意旨略以：按汽車牌照不得偽造、變造或矇領，並不得借供他車使用或使
    用他車牌照行駛。汽車有使用右列之牌照者，處汽車所有人新臺幣三千六百元以
    上七千二百元以下罰鍰，並禁止其行駛，該牌照應扣繳，道路交通安全規則第十
    條，道路交通管理處罰條例第十二條第一項第三款、第二項定有明文。又按汽車
    車牌之發給，係公路監理單位為管理車輛之正確性所為之行政處分，其製作及發
    給之權力專屬於監理單位有之，不論何人均無權製作汽車車牌，即使是車牌所有
    人亦然。再汽車車牌之核發代表該輛汽車業經公路監理單位許可於道路上行駛，
    若未經公路監理單位核發，即擅自行駛於道路上，自有違反道路交通安全規則之
    情事，不論其經舉發時是否正行駛於道路上而異。經查：異議人於九十年十月十
    二日，為警查獲其所有之上開自小客貨車（引擎號碼為四Ｇ三二—Ｎ一六三四０
    號）車後所懸掛之車牌，係其自行製造，且該車牌號碼原係其配偶賴麗卿所有，
    並非其依法向監理單位申請核發使用等情，為異議人所不爭執，並經證人即異議
    人之配偶賴麗卿證述綦詳，復有汽車異動歷史查詢結果二紙、照片影本二張及經
    監理機關所製發之車牌影本一紙在卷足憑，堪信為真實，雖異議人以上開號碼係
    經監理機關核發予其配偶使用，其自有權依此號碼製造車牌云云置辯，惟揆諸上
    揭說明，汽車車牌之製發權專屬於監理單位，任何人均不得擅自製造之，是異議
    人既非有權製造之人，而擅自製造車牌乙面，自已該當於偽造之行為。再異議人
    另辯稱：上開自小客貨車已經註銷報廢，該車係其於八十八年底所購買，買回來
    很少使用，使用時不掛車牌，沒有使用時才將車牌掛上，又查獲時該車係停放於
    空地，應無道路交通管理處罰條例之適用云云，然經本院訊問證人即當天查獲之
    警員蘇建銘，當天查獲之情形為何？證人蘇建銘結證稱：「我們查獲時是以便衣
    便車埋伏，當時沒有人在車上，車子是停在路邊，我們當時以為是贓車，就在對
    面車道之空地埋伏，等異議人上車發動引擎，往前開動並再倒車進入空地欲迴轉
    時，我們才上前取締。」等語，異議人亦自承其當天確有發動引擎倒車進入空地
    之情，是其所辯：伊使用該車時並不懸掛上開偽造之車牌云云，顯不足採，況異
    議人若非為使該車能行駛於道路上，何需費神自製車牌？又何需於本件遭舉發後
    復至監理機關申請重領牌照？益徵其上開所辯，不惟有悖於常情，且與事實亦不
    相符合，故異議人確有懸掛該偽造之車牌行駛於道路之事實，洵堪認定，依上開
    說明，縱其遭舉發時非正行駛於道路上，仍無礙其已有違反道路交通安全規則之
    情事，而應依道路交通管理處罰條例處罰之。惟本件異議人之聲明異議雖無理由
    ，但依道路交通管理處罰條例第十二條第一項第三款、第二項之規定，汽車有使
    用偽造之牌照者，應處汽車所有人三千六百元以上七千二百元以下罰鍰，並禁止
    其行駛，該牌照應扣繳。原處分機關援引道路交通管理處罰條例第十二條第一項
    第三款裁處異議人於九十年十二月二十六日以前以最低罰鍰三千六百元，逾期按
    最高額罰鍰七千二百元，固屬無誤，但漏未諭知「禁止行駛」及「牌照扣繳」，
    於法均有不當，因而依道路交通管理處罰條例第十二條第一項第三款、第二項，
    道路交通案件處理辦法第二十條前段規定，將原處分撤銷，另裁定：「甲○○汽
    車所有人，汽車有使用偽造之牌照，處新台幣參仟陸佰元之罰鍰，並禁止其行駛
    ，所偽造之ＰＦ─二五五八號牌照扣繳」，經核並無違誤。
二、抗告意旨略以：抗告人之自小客貨車遭舉發之違規地點係在彰化縣花壇鄉○○街
    二百號前之「空地」，並非在道路上行駛時遭舉發，自無交通管理處罰條例之適
    用；又汽車牌照固為監理機關所核發，惟抗告人所製作之ＰＦ—二五五八號車牌
    號碼係抗告人之配偶所有，抗告人以此號碼製作車牌乙面，並無偽造他人車牌可
    言云云。經查，前開為警方所查扣之ＰＦ—二五五八號車牌係抗告人所製作，為
    抗告人所不爭執，而汽車車牌之製發權專屬於監理單位，任何人均不得擅自製造
    之，抗告人並非有權製造之人，其擅自製造車牌乙面，自已該當於偽造之行為。
    另抗告人於前開時間發動車輛引擎，往前開動並再倒車進入空地欲迴轉時，為警
    方所取締等情，復經原審傳訊證人即當天舉發抗告人之警員蘇建銘到庭結證屬實
    ，且抗告人於原審亦自承其當天確有發動引擎倒車進入空地之情，足見抗告人確
    有懸掛該偽造之車牌行駛於道路之事實。抗告意旨仍執陳詞，否認其有違反道路
    交通安全規則情事，指摘原裁定不當，其抗告為無理由，應予駁回。
三、據上論結，應依道路交通案件處理辦法第二十六條、刑事訴訟法第四百十二條，
    裁定如主文。
中      華      民      國　    九十一     年     三      月    十四　　日
                                臺灣高等法院臺中分院刑事第四庭
                                      審判長法  官　洪　耀　宗
                                            法　官　劉　登　俊
                                            法　官  江　德　千
右正本證明與原本無異。
不得抗告。
                                            書記官  吳　麗　琴
中      華      民      國　    九十一     年     三      月    十五　　日
                                                                        Ｒ
